臺灣高等法院刑事裁定
109年度毒抗字第288號
抗  告  人
即  被  告  鄒宗良





上列抗告人即被告因違反毒品危害防制條例案件，不服臺灣士林
地方法院109年度毒聲字第127號，中華民國109年11月4日裁定（
聲請案號：臺灣士林地方檢察署109年度聲觀字第121號），提起
抗告，本院裁定如下：
    主  文
抗告駁回。
    理  由
一、原裁定意旨略以：抗告人即被告甲○○（下稱被告）基於施用
    第二級毒品大麻之犯意，於民國109年6月27日20時至21時間
    ，在其位於臺北市○○區○○路0段00號3樓居所內，以將
　　大麻花磨碎後放入水車（即吸食器）內點火燒烤產生煙霧之
    方式，施用第二級毒品大麻1次之事實，業據被告於警詢及
    偵查中坦承不諱，且被告尿液經送鑑定，確呈大麻代謝物陽
    性反應，此有台灣尖端先進生技醫藥股份有限公司109年7月
    10日濫用藥物檢驗報告、臺北市政府警察局偵辦毒品案件尿
    液檢體委驗單各1份在卷可佐，足認被告之自白與事實相符
    ，洵堪認定。參以被告未曾有施用毒品遭觀察、勒戒之紀錄
    ，檢察官依職權聲請觀察、勒戒於法有據，爰依毒品危害防
    制條例第20條第1項、第3項等規定，裁定被告應送勒戒處所
    觀察、勒戒等語。
二、抗告意旨略以：被告已羈押將近5個月，不論生理、心理早
    已沒有毒癮，且被告尚就讀於文化大學，剩一年之學業完成
    即可畢業。請求法官撤銷原裁定，改採戒癮治療，讓被告能
    早日完成學業等語。
三、按犯毒品危害防制條例第10條之罪者，檢察官應聲請法院裁
    定，或少年法院（地方法院少年法庭）應先裁定，令被告或
    少年入勒戒處所觀察、勒戒，其期間不得逾2月，同條例第2
    0條第1項固有明文。次按，毒品危害防制條例所規定之觀察
    勒戒處分，其立法意旨在幫助施用毒品者戒除毒癮，該處分
    性質非為懲戒行為人，而係為消滅行為人再次施用毒品之危
    險性，目的在戒除行為人施用毒品之身癮及心癮措施；觀察
    、勒戒係導入一療程觀念，針對行為人將來之危險所為預防
    、矯治措施之保安處分，以達教化與治療之目的，可謂刑罰
    之補充制度，從而毒品危害防制條例本身所規定之觀察、勒
    戒及強制戒治等保安處分，雖兼具自由刑之性質，卻有刑罰
    不可替代行為人反社會性格，而具社會保安功能之保安處分
    ，當無因行為人之個人因素而免予執行之理。
四、經查：
　㈠被告上開施用第二級毒品大麻1次之事實，業據被告於警詢及
    偵查中均坦承不諱（見毒偵卷第18至20、160頁），且其本
    次經查獲後採尿送驗，確呈大麻代謝物陽性反應無訛等情，
    有台灣尖端先進生技醫藥股份有限公司109年7月10日濫用藥
    物檢驗報告、臺北市政府警察局偵辦毒品案件尿液檢體委驗
    單（檢體編號：137110）各1份（見毒偵卷第109、143頁）
    附卷可查，被告自白與事實相符，足認其有施用第二級毒品
    大麻之犯行。又被告未曾有施用毒品遭觀察、勒戒或強制戒
    治之紀錄，有本院被告前案紀錄表1份在卷足據。
　㈡抗告意旨雖稱被告已羈押將近5個月，不論生理、心理早已沒
    有毒癮云云，然毒品危害防制條例關於觀察、勒戒之規定係
    屬強制規定，除檢察官審酌個案情形，依同條例第24條第1
    項為附命完成戒癮治療之緩起訴處分，可排除適用觀察、勒
    戒之程序外，凡經檢察官聲請法院裁定將被告送勒戒處所觀
    察、勒戒，法院僅就其聲請是否適法或顯然不當而為裁定，
    以查其是否仍有施用毒品傾向，並據以斷定幫助受處分人徹
    底戒毒之方法，法院尚無自由斟酌以其他方式替代或得以其
    他原因免予執行之權，是抗告意旨所述尚無可取。至抗告意
    旨其他部分，容或被告個人因素，本非裁量其是否需接受觀
    察、勒戒所應審酌原因，附此敘明。
五、綜上所述，抗告意旨所指，尚乏所據。本件抗告為無理由，
    應予駁回。
據上論斷，依刑事訴訟法第412條，裁定如主文。 
中　　華　　民　　國　　109 　年　　12　　月　　10　　日
                  刑事第十二庭  審判長法　官  陳如玲
                                      法　官  廖建瑜
                                      法　官  蔡如惠
以上正本證明與原本無異。
不得再抗告。
                                      書記官  黃郁珊
中　　華　　民　　國　　109 　年　　12　　月　　11　　日